【裁判字號】    95,交訴,22
【裁判日期】    951212
【裁判案由】    公共危險等
【裁判全文】
臺灣士林地方法院刑事判決              95年度交訴字第22號
公  訴  人  臺灣士林地方法院檢察署檢察官
被      告  乙○○
選任辯護人  吳中仁律師
上列被告因公共危險等案件，經檢察官提起公訴（94年度偵字第
11153 號）， 本院判決如下：
    主  文
乙○○因過失傷害人，處拘役拾日，如易科罰金，以銀元佰
元折算壹日；又駕駛動力交通工具致人傷而逃逸，處有期徒刑陸
月，如易科罰金，以銀元佰元折算壹日。
    事  實
一、乙○○為泰北高中學生，於民國94年8 月8 日中午12時許，
    騎駛車牌號碼CKW- 873號重型機車由臺北市士林區泰北高中
    停車場出發，沿中正路東往西方向行駛內側車道，於同日12
    時10分途經同路與志成街口欲右轉志成街時，本應注意於二
    車道道路欲右轉彎時，應在距交岔路口30公尺前換入外側車
    道，而依當時為日間晴天，視距良好，雖中正路東往西方向
    於接近志成街之外側車道因道路施工，而以工程圍籬占用，
    無法通行，然內側車道及第2 車道（因原本外側車道遭工程
    占用，該第2 車道即等同於外側車道）均無障礙物，並無不
    能注意之情形，然乙○○竟疏於注意上開交通規則，而於駛
    至上開交岔路口處時，貿然由內側車道右轉彎，適有己○○
    騎駛車牌號碼BNJ-838 號重型機車後載友人丁○○亦由泰北
    高中停車場出發，並沿同路段之第2 車道駛抵上開交岔路口
    ，因見乙○○之機車由其左方車道突然右轉至其前方，雖即
    緊急閃避而仍有不及，己○○所騎駛機車車頭乃與乙○○所
    騎駛機車之右後側排氣管外殼、後輪檔泥板及後牌照發生輕
    微擦碰，己○○人車並因緊急閃避措施致重心不穩而當場倒
    地，己○○因而受有右前臂、右手、左膝、左前額及腹部左
    側多處擦傷之普通傷害。詎乙○○於車禍發生後，雖曾暫停
    車輛並回頭查看而知悉因自己駕駛機車肇事，導致己○○人
    車倒地而受傷，竟基於肇事逃逸之犯意，未下車停留救護及
    接受肇事調查，逕自騎駛上開機車沿志成街離去，嗣因己○○當場認出乙○○穿著泰北高中制服，懷疑肇事駕駛為泰北
    高中學生，乃於車禍發生同日前往泰北高中表示欲找尋肇事
    者，並於車禍發生後第3 日調閱泰北高中校門口監視錄影畫
    面，並在泰北高中圍牆旁發現肇事車輛，進而循線查獲乙○○。
二、案經己○○訴由臺北市政府警察局士林分局報告臺灣士林地
    方法院檢察署檢察官偵查起訴。
    理  由
壹、證據能力之判斷：
一、卷附臺北市立聯合醫院所出具告訴人己○○之甲種診斷證明
    書部分（附於94年度偵字第11153 號卷第14頁）：公訴人所
    舉台北市立聯合醫院所出具之告訴人己○○甲種診斷證明書
    ，固屬被告以外之人於審判外之書面陳述，依刑事訴訟法第
    159 條第1 項之規定，不具證據能力；且該診斷證明書性質
    上雖為從事業務之人於業務上所製作之證明文書，但既為針
    對個案所作成，即與刑事訴訟法第159 條之4 第2 款所示，
    乃通常業務過程不間斷、有規律而準確之記載，且有其他業
    務人員足以校對其正確性，無預見日後可能會被提供作為證
    據之偽造動機之例行性業務文書有間，非刑事訴訟法第159
    條之4 第2 款所謂得成為傳聞例外之業務文書，自無從依此
    規定取得證據能力。惟按被告以外之人於審判外之陳述，雖
    不符合刑事訴訟法第159 條之1 至第159 條之4 等4 條規定
    ，而經當事人於審判程序同意做為證據，法院審酌該言詞陳
    述或書面陳述做成時之情況，認為適當者，亦得為證據，而
    當事人、辯護人於法院調查證據時，知有刑事訴訟法第159
    條第1 項不得為證據之情形，而未於言詞辯論終結前聲明異
    議者，視為有同意，刑事訴訟法第159 條之5 定有明文，而
    按所謂「審酌該陳述做成時之情況，認為適當」者，係指依
    各該審判外供述證據製作當時之過程、內容、功能等情況，
    是否具備合法可信之適當性保障，加以綜合判斷而言（最高
    法院94年度台上字第3277號判決要旨可資參照）。查被告於
    本院準備期日表示對該診斷證明書不爭執其證據能力（見本
    院95年6 月7 日準備程序筆錄第3 頁），及至本院言詞辯論
    終結前亦未就該診斷證明書之證據能力聲明異議，而本院審
    酌前述書面陳述，乃醫師基於專業知識所作成，且未敘述受
    傷經過、肇事者何人等事實，具有相當之中立性，作成過程
    並無不適當之情形，況醫師依醫師法第17條之規定，如無法
    令規定之理由，不得拒絕診斷書之交付，且若出具與事實不
    符之診斷書，依醫師法第28條之4 第5 款之規定，可處新臺
    幣10萬元以上50萬元以下罰鍰，並得併處限制執業範圍、停
    業處分1 個月以上1 年以下或廢止其執業執照；情節重大者
    ，並得廢止其醫師證書，可知醫師出具之診斷書若有錯誤、
    虛偽，醫師之執業執照、醫師證書均可能因而廢止，是其正
    確性甚高，且司法機關隨時可以調取醫師依醫師法第12條規
    定而製作，並由醫師執業之醫療機構依醫療法第48條規定保
    存之病歷與之相互核對，設有錯誤，甚易發現並糾正，是以
    ，醫師診斷證明書應具有合法可信之適當性保障，依刑事訴
    訟法第159 條之5 規定，應有證據能力。
二、卷附道路交通事故調查報告表部分：查本件卷附道路交通事
    故調查報告表（附於94年度偵字第11153 號卷第21頁至第22
    頁），係員警於處理車禍時，本於職權就現場之天候、路況
    、道路型態、標誌設置、相關人車資料及事故現場狀況等作
    成之紀錄文書，因警員有據實記載之義務，性質上可信性極
    高，且現場歷經相當時日，欲審判中欲重建現場，勢不可能
    ，實有尊重現場紀錄之必要性。準此，該事故調查報告表依
    刑事訴訟法第159 條之4 第1 款規定，得為證據。
貳、本案犯罪事實之認定
一、訊據被告乙○○，固坦承於前揭時、地駕駛上開機車，與己○○所騎駛機車發生車禍，於案發後並未停留現場救護或接
    受肇事調查而逕行騎車離去等事實，然堅決否認有何過失傷
    害及肇事逃逸之犯行，辯稱：案發時，伊因路口號誌轉為紅
    燈而停車，嗣因欲將機車繞過前方汽車而駛入路口機車停等
    區，乃緩慢移動車輛，詎在伊將機車駛入停等區而幾乎停車
    時，遭告訴人騎駛機車由伊後方追撞，伊並無駕駛過失可言
    ；車禍發生後，伊有回頭詢問告訴人是否受傷，當時告訴人
    沒有說話，之後伊下車檢查自己車損，並向上前詢問車禍經
    過之告訴人友人表示當時路口燈號為紅燈，該名友人便未再
    表示意見，之後伊又走到告訴人身旁，因告訴人及其友人均
    未說話，且當時伊未看見告訴人受傷，伊認為應該沒事，加
    上對方有3 人而伊僅1 人，乃騎駛機車離去，在離去前尚有
    接聽一通電話；本案如係其貿然右轉而與告訴人碰撞，何故
    其機車並未倒地，而僅告訴人之機車倒地；再者，告訴人於
    車禍發生時並未報警，卻於數日後始提出刑事告訴之作法亦
    有可疑云云。
二、本院查：
甲、關於過失傷害之認定
(一)上揭車禍發生經過，除據證人即告訴人己○○於本院審理時
    具結證述詳確（見本院95年11月6 日審判筆錄），復據目擊
    證人丁○○、甲○○於本院審理時結證明確在卷，其中證人
    丁○○證稱：車禍發生時，伊搭乘己○○所騎駛之機車，起
    初被告機車行駛在己○○機車左側，且行駛在禁行機車道，
    2 車都是直行，到路口時，被告機車突然右轉，伊感覺到己○○有閃的動作，伊聽到有聲音，2 台機車有一點接觸，之
    後就摔車等語（見本院95年11月16日審判筆錄第16頁至第30
    頁）、證人甲○○則證稱：案發時伊騎駛機車跟在告訴人己○○機車後方，己○○是行駛在外側車道，被告機車原本騎
    在己○○機車左邊的不同車道，突然右轉切到己○○機車前
    面，把告訴人機車弄倒，告訴人機車倒地位置約在行人穿越
    道邊緣等語（見本院95年11月27日審判筆錄第18頁至第28頁
    ），經核上開證人己○○、丁○○及甲○○之證詞，就本件
    車禍發生係因被告騎駛機車抵達交岔路口時，貿然由內側車
    道右轉，致與己○○所騎駛在同向右側車道之直行機車發生
    輕微擦碰，己○○並因機車重心不穩而隨車倒地之重要情節
    ，渠等所證內容一致相符。
(二)又查，告訴人之機車於本件車禍發生後，機車前端車殼留有
    明顯刮痕，此有卷附車損照片2 幀在卷可稽（附於94年度偵
    字第11153 號偵查卷第29頁至第30頁），堪認無訛；而被告
    機車係於案發後經告訴人會同泰北高中教官於學校外之圍牆
    旁尋得，當時該機車排氣管側面外蓋之烤漆留有一條刮痕乙
    情，業據證人即泰北高中教官丙○○於本院審理時具結證實
    明確（見本院95年11月27日審判筆錄第17頁），訊之證人即
    本案車禍處理員警戊○○，亦到院具結證實被告於案發後向
    其陳述車損位置在右後排氣管、號牌及擋泥板有輕微刮凹等
    語在卷（見同上本院審理筆錄第3 頁），是被告機車因本案
    車禍致右後排氣管、號牌及擋泥板等處留有輕微刮痕乙節，
    亦堪予認定。而查上開告訴人、被告機車車損位置分別位在
    機車前側及機車右後側，且車損均僅限於刮痕，甚為輕微等
    情，核與上開證人己○○、丁○○、甲○○一致證稱被告機
    車於右轉中，與告訴人所騎駛之直行機車車頭擦碰之車禍經
    過相符。
(三)再查，被告對於確有於前開時、地騎駛機車，並與告訴人所
    騎駛機車發生碰撞乙情坦承不諱，又其於甫案發後，迭於94
    年8 月17日及同年9 月19日經警偵詢時，均坦承案發當時伊
    由中正路欲右轉志成街，並在右轉時，與第2 車道上由告訴
    人騎駛之直行機車發生碰撞等情明確在卷（見94年度偵字第
    11153 號卷第20頁、第5 頁），經核被告此部分之供述，亦
    與前開證人己○○、丁○○、甲○○之證詞相符。
(四)綜合上開事證參互以析，本案車禍經過應係被告騎駛機車沿
    中正路由東向西行駛內線車道，在行至同路與志成街交岔路
    口時，貿然由該線道右轉志成路，致其右側第2 車道上由告
    訴人騎駛之直行機車見狀後雖緊急閃避仍有不及，告訴人機
    車車頭乃與被告機車之右後車身輕微擦碰，告訴人連同機車
    並因該緊急閃避而重心不穩倒地等情，應甚明確，堪予認定
    。
(五)再以，本件車禍事故發生當日（即94年8 月8 日）雖無警察
    前往現場拍照，然告訴人於本院審理時提出其於同年月19日
    拍攝之現場照片（即本院刑事卷內告訴人95年11月22日刑事
    補充理由狀所附照片1 幀），表明該照片所示內容與車禍發
    生時之現場無異，經於審判期日提示該照片予被告辨認，被
    告對於照片所示道路狀況亦表明並無意見（見本院95年11月
    27日審判筆錄第31頁），參以該照片拍攝日期距案發日期僅
    10餘天，衡情道路狀況應無重大變動，是該照片所示道路狀
    況，堪認即為案發時之情狀無訛。而由該照片所示內容觀之
    ，本件車禍發生地點之中正路東往西方向原為3 線車道，其
    中外側車道在志成街口前方之路段因工程施作而以圍籬封閉
    ，無法通行，故實際得供車輛通行之道路僅剩2 車道即內線
    車道及第2 車道，是該第2 車道實際上即為外側車道無訛，
    而按汽車行駛至交岔路口，於同向二車道道路欲右轉彎時，
    應距交岔路口30公尺前換入外側車道或右轉車道，道路交通
    安全規則第102 條第1 項第5 款定有明文，被告為領有駕駛
    執照之駕駛人，對於上開交通規則自應知之甚明，並有遵守
    之義務，是以，被告於案發時行駛在中正路內線車道，如欲
    右轉志成街，自應在交岔路口前方30公尺處，即先變換車道
    至外側車道（即第2 車道），又本案車禍發生時為日間晴天
    、視距良好，亦有警製道路交通事故調查報告表（一）存卷
    可考（附於同上偵卷第21頁），堪認並無不能注意之情形，
    惟被告竟未遵守上開規定，而於駛至交岔路口時，貿然由內
    側車道右轉，致於右轉中與行駛在其右側第2 車道之告訴人
    直行機車發生碰撞而肇事，被告應就本案車禍之發生負駕駛
    疏失之過失責任，應甚明確，堪予認定。
(六)末查，告訴人於本案車禍中因隨車倒地，當場受有右前臂、
    右手、左膝、左前額及腹部左側等處擦傷乙情，除據證人即
    告訴人於本院審理時證述詳確外（見本院95年11月6 日審判
    筆錄第11頁），並有台北市立聯合醫院甲種診斷證明書1 紙
    及告訴人於案發後拍攝之受傷照片4 幀附卷可佐（附於94年
    度偵字第11153 號卷第14頁、94年度發查字第1202號卷第9
    頁至第10頁），經核該診斷證明書上所載診斷日期為94年8
    月8 日，與前開認定之本案車禍發生日期相符，又所載驗得
    傷勢多為肢體擦傷，亦與前開認定車禍發生時告訴人係於騎
    駛機車行進中因緊急閃避致人車倒地之情狀相符，至於上開
    受傷照片所載日期雖為94年8 月19 日 ，且其中一幀攝得告
    訴人腹部左側擦傷，為上開診斷證明書所未記載之傷勢，被
    告並執此以為指摘，然查，告訴人係於94年8 月17日始具狀
    提出本案過失傷害部分告訴，是其於提出告訴後方拍照存證
    ，本屬可能，又依照片所示傷勢部位分別為右前臂、左膝蓋
    ，且傷口已結痂，核與上開診斷證明書所載傷勢部位相符，
    亦合於受傷約10日後之通常傷勢復原情況，而腹部擦傷部分
    ，衡情告訴人既有上開診斷證明書足資證明其受有身體多處
    擦傷，實無必要再故意捏造同為擦傷，且受傷程度並未較其
    餘受傷部位嚴重之腹部擦傷一處，是上開診斷證明書並未記
    載告訴人腹部擦傷，應以疏漏所致較屬可能，參以訊之目擊
    證人甲○○，亦到院證稱車禍發生後伊當場看見告訴人手肘
    、膝蓋受傷，並即陪同告訴人前往醫院驗傷，到醫院後發現
    告訴人肚子那邊也有受傷等語明確在卷（見本院95年11月27
    日審判筆錄第21頁、第28頁），況且機車為2 輪車輛，車身
    原較不穩，如於行進中受外力擦碰或因駕駛人採取緊急閃避
    措施，極有可能因重心不穩而倒地，又一旦人車倒地，因機
    車本身重量及倒地後之慣性作用，導致機車駕駛人因而受傷
    更屬常情，而被告亦不否認告訴人車禍發生時確有人車倒地
    之情形。是以，綜上各情參互析之，告訴人確因本案車禍而
    受有前開傷害，即該等傷害與本案被告駕駛疏失間具有相當
    因果關係，至為明確，堪予認定。
乙、關於肇事逃逸之認定
(一)被告如何於上開騎駛機車肇事致告訴人受傷後，並未停留現
    場救護或接受肇事調查，反逕行騎車逃逸等情，除據證人即
    告訴人己○○於本院審理時指證詳確（見本院95年11月6 日
    審判筆錄）外，並據目擊證人丁○○、甲○○於本院審理時
    具結證述明確，證人丁○○證稱：車禍發生後，伊倒在地上
    ，看見被告騎到志成街口處暫停5 至10秒並回頭看，之後便
    騎駛機車離去等語（見同上本院審理筆錄）、證人甲○○則
    證稱：車禍發生後，伊將自己的車子停在路旁，被告有停在
    路邊一下，伊向被告表示其撞到人，被告有回頭看一下，並
    未說話，之後伊上前去扶丁○○及告訴人，在伊扶起告訴人
    前，被告就騎車往志成街離開，被告前後只停了幾秒鐘等語
    （見本院95年11月27日審判筆錄）。經核上開證人證詞，就
    被告於車禍發生後雖曾回頭看告訴人一眼，然並未下車即騎
    車離開現場乙情，渠等所證內容一致。
(二)又查，本案車禍發生後，甲○○曾騎車上前追趕被告，然因
    志成街內巷子很多，乃未能追上乙情，業據證人丁○○、甲○○到院結證一致無訛；又告訴人因認出被告穿著泰北高中
    制服，並回想該機車於其自泰北高中停車場出發時，亦同時
    自該處出發，乃於車禍發生後當日前往泰北高中要求調取錄
    影帶，但當天沒有辦法看，隔了一、二天才看到錄影帶，之
    後並找到被告車輛等情，業據證人即告訴人到院證述在卷（
    見本院95年11月6 日審判筆錄），核與證人即泰北高中教官
    丙○○於本院審理時具結證稱：告訴人於車禍發生當日曾到
    學校找薛明光教官，表示與本校學生發生事故，第二天告訴
    人家長有打電話到學校，請學務處幫忙找肇事車輛，之後告
    訴人親自到學校表示要找車輛，並觀看監視學校校門口進出
    之錄影帶，伊陪同告訴人看了近30分鐘，之後才在學校的圍
    牆外找到被告的車子等語（見本院95年11月27日審判筆錄）
    相符，亦堪認屬實。是以，上開於本案車禍發生後，甲○○
    曾當場追趕被告未獲，告訴人並自案發當日起，即積極展開
    追查與其發生車禍之肇事車輛等事實，適足以佐證被告確有
    於本件車禍肇事後，逕自逃離現場之行為無訛。
(三)再查，證人己○○、丁○○及甲○○於本院審理時均一致證
    稱被告於車禍發生時曾經回頭查看乙情無訛，訊之被告亦坦
    承車禍發生時即知悉告訴人人車倒地（見本院95年11月27
    日審判筆錄第40頁），而告訴人所受傷勢包括前額頭及右前
    臂部位之擦傷，已如前述，以該等傷勢位置及案發時為夏天
    之情況，被告既已回頭察看，應可當場從外觀知悉告訴人受
    傷，縱被告當時並未看見告訴人傷勢，然騎駛機車於行進中
    人車倒地，因機車本身重量及倒地後之慣性作用，導致機車
    駕駛人因而受傷係屬常情，以被告當時為高中學生之智識程
    度，對此當無不知之理，是被告於車禍發生時，對於告訴人
    因此受傷，仍可預見，然被告竟僅在現場停留數秒後，並未
    下車即逕行騎車離去，其主觀上確有於駕駛機車肇事致人受
    傷後逃逸之犯意至為明確，堪予認定。
參、被告辯解不可採之理由
(一)被告於本院審理時，雖就本案車禍發生經過辯稱：案發時，
    伊原本行駛中正路第2 車道，因前方中正路、志成街交岔路
    口號誌轉為紅燈而停車，欲待燈號轉為綠燈後，繼續直行中
    正路，嗣因要將機車繞過前方汽車而駛入路口機車停等區（
    依被告當庭所繪現場圖，其所稱停等區位○○○ ○道上），
    乃又緩慢移動車輛，而當其由前方汽車左側繞過該車，並向
    右轉駛入該汽車前方之停等區，且其機車幾乎停車之際，遭
    告訴人騎駛機車由伊機車後方追撞云云（見本院95年11月27
    日審判筆錄）。然查，被告於94年8 月17日在士林交通分隊
    經警偵詢時供稱：案發時伊原本行駛第3 車道，因該車道前
    方有圍籬，乃改駛第2 車道，之後伊欲繞過前方汽車駛至第
    3 車道停等紅燈，待綠燈後再右轉志成街，詎在第2 車道上
    遭告訴人機車從後撞擊云云（見94年度偵字第11153 號卷第
    20頁）、嗣於94年9 月19日在士林分局偵查隊接受偵詢時則
    辯稱：因路口燈號轉為紅燈，且第3 車道有圍籬，伊便駛至
    第2 車道打右轉方向燈，欲右轉志成街時，遭告訴人從後追
    撞，伊便緊急煞車回頭看云云（見同上偵卷第5 頁），並未
    提及其遭告訴人撞擊時，正向右欲行駛至第3 車道停等紅燈
    之情事、嗣於本院95年4 月26日準備期日時則又改稱：案發
    時伊原本是行駛中間車道，到路口時，因為路口紅燈，前面
    有一台汽車擋著，於是伊便從該汽車左邊要繞道該汽車前方
    ，還沒有繞就被撞到，被撞的地點是在內側車道靠近中間車
    道處云云（見本院95年4 月26日準備程序筆錄），經核被告
    前開迭次辯解，就其遭告訴人撞擊時，究係正在右轉欲駛至
    第3 車道停等紅燈，或欲右轉駛入志成街抑或欲駛入第2 車
    道之機車停等區、其遭告訴人撞擊時，所駛機車係停止狀態
    或行進狀態（於遭撞擊時才緊急煞車）、案發時其究係欲通
    過路口繼續直行中正路，或係欲右轉駛入志成街、遭撞擊位
    置在內側車道或中間車道，以及騎遭撞擊時，是否尚未繞過
    前方車輛，或已經繞過而準備向右駛入該車輛前方等重要情
    節，被告所辯內容前後出入甚大，衡情苟係陳述親身經歷之
    事實，要不致此；況且，依上開卷附現場照片觀之，案發時
    中正路第2 車道上並未劃設有機車停等區，至於第3 車道上
    之工程圍籬幾乎延伸至路口停止線，且圍籬前方尚有放置紐
    澤西護欄，是該車道於路口處並無空間可供機車停放等候紅
    燈；再者，中正路與志成街交岔路口號誌預設時制，係配合
    福林國小放暑假，調整現場號誌控制器自94年7 月1 日起至
    8 月29日止為全天閃光運作乙節，業據台北市交通管制工程
    處以95年6 月15日北市交工控字第09531652900 號函覆在卷
    （附於本院刑事卷），訊之證人甲○○亦到院具結證實本案
    車禍發生時，中正路東往西方向於志成街口之號誌為閃黃燈
    等語明確，顯見被告所辯稱因停等路口紅燈而遭告訴人從後
    追撞乙情並無可能，至於被告辯稱告訴人於警詢中亦坦承案
    發時路口燈號為紅燈云云，僅屬告訴人於審判外未經具結之
    片面陳詞，既無其他事證可資佐證，殊難遽予採憑，參以告
    訴人於本案車禍發生後，即積極找尋車禍肇事對方車輛乙情
    ，業據認定如前，衡情如被告所稱係告訴人在其停等紅燈時
    ，從後追撞其車輛之辯屬實，告訴人應當自知理虧，其唯恐
    遭被告索賠猶有不及，又豈有如本案反積極找尋肇事被告之
    可能。綜上，被告前開所稱車禍發生經過之辯，非僅前後不
    一，且與常情有悖，要係事後卸責之詞，不足採信。
(二)至於被告雖以如係因其貿然右轉而與告訴人之直行機車擦撞
    ，何故僅告訴人之車輛倒地，伊車子並未倒地云云置辯。然
    查，由本案車禍發生後，2 車車損均刮傷，並無凹陷乙情觀
    之，顯見2 車碰撞力量相當輕微，是以，該等輕微力量應非
    必然導致被告車輛倒地，反觀告訴人因其左方之被告機車突
    然右轉駛入其前方，乃於行進中緊急採取閃避措施，從而導
    致車輛因重心不穩而倒地，本屬合理可能，此由證人丁○○
    於本院審理時具結證稱車禍發生時，其感覺告訴人有閃一下
    ，之後機車便倒地等語，益徵明確，是被告以其所駕駛機車
    於案發時並未倒地為由為辯，自非可採。
(三)又被告另以告訴人案發當日並未當場報警為由，指摘告訴人
    所為本案指訴不實。惟查，告訴人於案發時雖未立即報警處
    理，然被告於車禍發生後並未停留現場，而告訴人除車輛倒
    地外，所受僅係輕傷等情，業據認定如前，參以證人丁○○
    、甲○○均一致證稱案發當日渠等與告訴人正在前往拿取蛋
    糕途中，且丁○○下午仍須返回學校上課等情明確，是以，
    告訴人是否因上開各情以致未當場報案，即非無可能，況且
    告訴人延至94年8 月17日始具狀提出本案傷害告訴（見同上
    偵卷第12頁），告訴狀中並載明案發後經告訴人多方查證，
    始查得被告為肇事駕駛人，且因與被告父母多次協調未見被
    告有真誠悔改之意，乃無奈提出告訴等語，訊之證人即泰北
    高中教官丙○○於本院審理中亦證實告訴人於案發後前往學
    校向伊提到事故的過程及希望找出對方（指肇事駕駛人），
    而告訴人父親向伊表示希望對方賠償財損及醫藥費，但如對
    方家境清寒，可以原諒對方，不要賠償等語（見本院95年11
    月27日審判筆錄第15頁），堪認告訴人於甫案發後，原無追
    究被告過失傷害刑責之意思，僅係自己採取相關查證手段，
    欲找出肇事對方洽談賠償而已。是本案告訴人延遲報案乙節
    雖係事實，惟對於認定被告犯行尚不生影響。
(四)被告另辯稱車禍發生後，伊有回頭詢問告訴人有無受傷，告
    訴人沒有回答，伊將車牽到路旁查看自己車損情形，之後告
    訴人友人甲○○上前詢問其車禍經過，當時其向甲○○表示
    前方路口燈號為紅燈後，甲○○便回到告訴人旁邊未再說什
    麼，之後告訴人自己爬起來，伊又走到告訴人旁邊，但未說
    話，因告訴人及其友人也都未說話，伊見告訴人並未受傷，
    便騎車離去云云。惟查，告訴人因車禍當場人車倒地，值此
    之際，被告回頭詢問告訴人有無受傷，告訴人如何回應殊難
    想像，是被告辯稱其曾於此際詢問告訴人有無受傷云云，已
    屬有疑；又告訴人因車禍而當場受傷，並隨即於同日前往泰
    北高中請求協助找尋肇事者乙節，業經認定如前，衡情如被
    告有於告訴人自地上爬起時走至告訴人身旁，告訴人豈有可
    能保持沈默，全然不與被告爭執肇事原因之理；再以，告訴
    人於車禍發生後，其左前額及右前臂均有受傷，該等受傷部
    位單憑外觀即可察覺，被告如有走至告訴人身旁，又豈有可
    能認為告訴人並未受傷；況且，被告辯稱本案車禍發生全係
    因告訴人過失所致，並供稱案發時其車輛僅購買半年，且車
    禍後並未想到告訴人倒地可能遭後方車輛壓過，而係將機車
    趕快牽到旁邊檢查，並當場發現車子受損，顯見其對車損甚
    為在意，然其於車禍發生後竟未對告訴人提出任何要求，甚
    至自承未記下告訴人之車號，此等舉措亦非屬常情。是被告
    此部分所辯，經核並非可採。至被告辯稱車禍發生時，其曾
    在現場以行動電話接聽一通友人電話後才行離去云云，僅係
    其片面之詞，況本案車禍時間無從特定至秒分，而通聯記錄
    中之基地台位置，亦僅能將通話地點限定在一定區域，而無
    法以點鎖定，且現實生活中亦不乏機車騎士於機車行駛中同
    時接聽電話之情形，是縱或被告於案發當日，確有使用案發
    地點附近之基地台接通友人來電之紀錄，仍無法據此認定該
    通電話時間與案發時間實際間隔多久，更無法確認被告係在
    案發地點接聽、或正由該處逃逸時所接聽、抑或於逃離現場
    後，始在附近巷弄中接聽，是被告此部分辯詞，尚無足據為
    有利其認定之依據。
肆、論罪科刑
一、按被告行為後，94年2 月2 日修正公布之刑法（下稱修正後
    刑法，而95年7 月1 日修正施行前刑法則稱修正前刑法）已
    於95年7 月1 日施行，修正後刑法第2 條第1 項「行為後法
    律有變更者，適用行為時之法律。但行為後之法律有利於行
    為人者，適用最有利於行為人之法律」之規定，係規範行為
    後法律變更所生新舊法律比較適用之準據法，於修正後刑法
    施行後，自應適用前開規定，為「從舊從輕」之比較；又比
    較新舊法時，應就罪刑有關之共犯、未遂犯、想像競合犯、
    牽連犯、連續犯、結合犯，以及累犯加重、自首減輕暨其他
    法定加減原因（如身分加減）與加減例等一切情形，綜其全
    部罪刑之結果而為比較後，再適用有利於行為人之法律處斷
    ，而不得一部割裂分別適用不同之新舊法（最高法院24年度
    上字第4634號、29年度上字第964 號判例意旨、最高法院95
    年度第8 次刑事庭會議決議參照）。經查：
(一)被告行為時之修正前刑法第41條第1 項前段規定：「犯最重
    本刑為5 年以下有期徒刑以下之刑之罪，而受6 個月以下有
    期徒刑或拘役之宣告，因身體、教育、職業、家庭之關係或
    其他正當事由，執行顯有困難者，得以1 元以上3 元以下折
    算一日，易科罰金。」，上開易科罰金折算標準，並依被告
    行為時之修正前罰金罰鍰提高標準條例第2 條前段（現已刪
    除，下稱修正前罰金罰鍰提高標準條例第2 條）規定，就其
    原定數額提高為100 倍折算1 日，則被告行為時之易科罰金
    折算標準，應以銀元100 元以上300 元以下折算1 日，經折
    算為新臺幣後，應以新臺幣300 元以上900 元以下折算1 日
    。惟被告行為後之修正後刑法第41條第1 項前段則規定：「
    犯最重本刑為5 年以下有期徒刑以下之刑之罪，而受6 個月
    以下有期徒刑或拘役之宣告者，得以新臺幣1 千元、2 千元
    或3 千元折算一日，易科罰金。」，比較修正前後之易科罰
    金折算標準，以95年7 月1 日修正公布施行前之規定，較有
    利於被告。
(二)刑法第284 條第1 項過失傷害罪，法定刑得併科5 百元以下
    之罰金，依被告行為時之修正前刑法第33條第5 款規定：「
    主刑之種類如左：五、罰金：1 元以上。」，換算新臺幣後
    ，為新臺幣3 元以上。惟被告行為後之修正後刑法第33條第
    5 款規定：「主刑之種類如下：五、罰金：新臺幣1 千元以
    上，以百元計算之。」，經比較修正前後關於科處罰金刑之
    最低刑度規定，自應以被告行為時之修正前刑法較有利於被
    告。
(三)綜合上述各條文修正之比較，並揆諸前揭最高法院判例、決
    議及修正後刑法第2 條第1 項規定之「從舊、從輕」原則，
    自應整體適用被告行為時之修正前刑法相關規定及修正前罰
    金罰鍰提高標準條例第2 條之規定。
二、被告因駕駛機車之過失，致告訴人受有普通傷害，復於肇事
    後逃逸，核其所為，係犯刑法第284 條第1 項前段過失傷害
    罪、第185 條之4 駕駛動力交通工具肇事逃逸罪。公訴意旨
    雖認被告於本案中尚有未依規定超車之駕駛過失及無照駕駛
    之違規等情，然查，被告係駕駛機車右轉彎時，疏未注意遵
    守交通規則而肇事，核其所為與超車行為有別，又被告於案
    發時領有合格之重型機車駕駛執照，此有駕駛執照影本1 紙
    在卷可稽（附於本院刑事卷），是公訴意旨所為此部分之認
    定，尚有未洽，附此敘明。爰審酌被告過失犯行致生被害人
    受傷程度固屬輕微，然於肇事後逃逸，影響車禍肇事原因調
    查及被害人民事求償權之行使，且犯後又執詞卸責，迄今未
    與告訴人達成和解，態度難謂良好，然姑念被告因年輕識淺
    ，乃於肇事後因一時慌張害怕而逃逸之犯罪動機，及其現尚
    為在學學生之生活狀況，暨其智識程度等一切情狀，分別量
    處如主文所示之刑，並均依修正前刑法第41條第1 項及修正
    前罰金罰鍰提高標準條例第2 條之規定，諭知易科罰金之折
    算標準，以示懲儆。
據上論斷，應依刑事訴訟法第299 條第1 項前段，刑法第2 條第
1 項前段、第284 條第1 項前段、第185 條之4 ，修正前刑法第
41條第1 項，罰金罰鍰提高標準條例第1 條前段、修正前罰金罰
鍰提高標準條例第2 條，判決如主文。
本案經檢察官曾勁元到庭執行職務。
中    華    民    國    95    年    12    月    12    日
                  刑事第七庭審判長法  官 趙文卿
                                  法  官 王俊雄
                                  法  官 吳祚丞
以上正本證明與原本無異。
如不服本判決，應於送達後10日內，向本院提出上訴狀。
                                  書記官 林立原
中    華    民    國    95    年    12    月    12    日
論罪法條：
中華民國刑法第284條第1項
因過失傷害人者，處6 月以下有期徒刑、拘役或5 百元以下罰金
，致重傷者，處1 年以下有期徒刑、拘役或5 百元以下罰金。
中華民國刑法第185 條之4 駕駛動力交通工具肇事，致人死傷而
逃逸者，處6 月以上5 年以下有期徒刑。


司法院資訊處製作；財團法人民間司法改革基金會備份。
